臺灣臺北地方法院民事裁定　　　　　 100年度消債更字第96號
聲　請　人
即債 務 人　林淑琪
上列當事人因消費者債務清理事件聲請更生，本院裁定如下：
    主  文
聲請駁回。
聲請費用由聲請人負擔。
    理  由
一、按債務人與金融機構協商成立者，不得聲請更生或清算，但
    因不可歸責於己之事由，致履行顯有重大困難者，不在此限
    ，消費者債務清理條例第151條第5項定有明文。又聲請更生
    或清算不合程式或不備其他要件者，法院應以裁定駁回之，
    但其情形可以補正者，法院應定期間先命補正，復為同條例
    第8 條所明定。依其立法理由可知，債務清償方案成立後，
    應由債務人按其條件履行，惟於其後發生情事變更，在清償
    期間收入或收益不如預期，致該方案履行困難甚或履行不能
    ，且因不可歸責於己之事由所致，始能聲請更生或清算，此
    項規定旨在避免債務人任意毀諾已成立之協商，濫用更生或
    清算之裁判上債務清理程序，蓋以債務清償方案係經當事人
    行使程序選擇權所為之債務清理契約，債務人應受該成立之
    協議所拘束，債務人既已與金融機構協商成立，如認該協商
    方案履行有其他不適當情形，自仍應再循協商途徑謀求解決
    。
二、聲請意旨略以：聲請人於民國98年2月間以書面向最大債權
    銀行國泰世華商業銀行提出個別一致性協商並達成協議，而
    其他債權銀行亦比照辦理，致每月應繳金額高達新台幣（下
    同）2萬5,000元。然聲請人月薪僅2萬餘元，扣除支出後不
    足支應還款，苦撐多時，不得已於99年4月間毀諾，顯因非
    可歸責於己之事由，致履行顯有重大困難，且其無擔保或無
    優先權之債務總額未逾1,200萬元，復未經法院裁定開始清
    算程序或宣告破產，爰依法聲請更生云云。
三、經查：
  (一)按債務人與金融機構協商成立者，除非因不可歸責於己之事
    由，致履行顯有重大困難，否則不得聲請更生或清算，本條
    例第151條第5項規定意旨甚明。是債務清償方案成立後，固
    由債務人按其條件履行，惟需於其後發生情事變更，在清償
    期間收入或收益不如預期，致該方案履行困難甚或履行不能
    ，因不可歸責於己，始能依本條例第151條第5項但書之規定
    聲請更生或清算。此項規定旨在避免債務人任意毀棄已成立
    之協商，濫用更生或清算之裁判上債務清理程序，蓋以債務
    清償方案係經當事人行使程序選擇權所為之債務清理契約，
    債務人自應受該成立之協議所拘束。查聲請人曾於95年7月
    間依中華民國銀行公會會員辦理消費金融案件無擔保債務協
    商機制規定申請債務協商成立，協議自95年7月起，分120期
    ，利率1％，於每月10日以2萬7,270元依各債權銀行債權金
    額比例清償各項債務，至全部清償為止；嗣聲請人因未依約
    繳款而毀諾，再於98年2月間與國泰世華商業銀行達成個別
    協商一致性方案協議，其他各家銀行亦比照辦理，同意聲請
    人自98年3月起以160期、零利率、合計月付2萬2,861元之條
    件償還各債權銀行，經清償數期後，陸續自98年8月至99 年
    6月間分別毀諾，業經本院調閱前案即本院99年度消債更字
    第163號、100年度消債抗字第12號更生事件卷宗查核無訛；
    並有協議書、財團法人金融聯合徵信中心綜合信用報告回覆
    書、個別協商一致性方案協議書、債權銀行陳報狀等件附卷
    可稽，故聲請人於聲請本件更生前確已依照債務協商機制協
    商乙節，應堪認定。則依前揭條文之規定，本件應行探究聲
    請人有無本條例第151條第5項但書所稱「因不可歸責於己之
    事由，致履行顯有重大困難」之情形。
  (二)查聲請人自陳個別協商一致性方案成立時每月收入約2萬元
    （正職：雄師鉛筆廠1萬2,000元/兼職：旭昇商行8,000元）
    ，而98年5月起至毀諾時任職於旭昇商行，每月收入為2萬
    2,000元，此有聲請人100年8月22日民事補正陳報聲請狀及
    旭昇商行開立在職證明暨收入切結證明單在卷足按，是聲請
    人協商成立後之收入狀況並未減低，尚未發生協商之後情事
    變更致不能清償之情事。況聲請人於98年間協商成立當時收
    入所得扣除每月必要支出後，即已明顯不足負擔協商還款條
    件，為協商成立當時早已知悉之事實，則聲請人盱衡其經濟
    狀況、家庭收支，並據此評估協商還款條件後，猶願簽署協
    商協議書，同意債權銀行之無擔保債務還款計劃，自應已考
    量籌措資金來源之規劃，無論其資金來源係來自親友借貸、
    薪資或其他投資獲利等方式，是縱聲請人辯稱每月薪資收入
    不足以清償協議還款金額，亦屬聲請人協商當時可得預期情
    事，核與「不可歸責於己之事由致履行顯有重大困難」之要
    件不符。本件聲請人既未釋明前經協商時，其收入情況與本
    件聲請時有何遽變，或嗣後發生任何情事變更，在清償期間
    收入或收益不如預期，致該方案履行困難甚或履行不能之情
    形，難認協商時顯失公平或有何不可歸責於己之事由。
四、綜上所述，本件聲請人既與金融機構成立協商，且其收入並
    無任何重大變化仍能依協商內容而為履行，又未能釋明因何
    不可歸責於己之事由導致履行協商內容顯有重大困難，其聲
    請更生，顯與前開規定不符，聲請更生要件不備，且又無從
    補正，揆諸前開說明，應駁回其更生之聲請，爰裁定如主文
    。
中    華    民    國   100    年    11    月    22    日
              民事第一庭    法      官  莊訓城
上為正本係照原本作成
如不服本裁定，應於裁定送達後10日內，以書狀向本院提出抗告
，並繳納抗告費新臺幣1千元
中    華    民    國   100    年    11    月    22    日
                            書  記  官  陳俐妙